【裁判字號】    97,交聲,262
【裁判日期】    970829
【裁判案由】    聲明異議
【裁判全文】
臺灣嘉義地方法院刑事裁定             97年度交聲字第262號
原處分機關  交通部公路總局嘉義區監理所嘉義市監理站
異  議  人
即受處分人  甲○○
上列異議人即受處分人因違反道路交通管理處罰條例案件，聲明
異議，本院裁定如下：
    主  文
異議駁回。
    理  由
一、按受處分人不服道路交通管理處罰條例第8條主管機關所為
    之處罰者，得於接到裁決書之翌日起20日內，向管轄地方法
    院聲明異議，道路交通管理處罰條例第87條第1項定有明文
    。次按道路交通案件處理處罰條例所稱之「交通案件」，係
    指違反道路交通管理處罰條例經公路主管機關或警察機關或
    其聯合設置之裁決機關處罰後，聲明異議之案件，道路交通
    案件處理辦法第2條第1款亦有明訂。再者，法院受理有關交
    通事件，準用刑事訴訟法之規定，此觀道路交通管理處罰條
    例第89條規定即知，又交通法庭認為聲明異議無理由者，應
    以裁定駁回之；若認為聲明異議有理由或聲明異議雖無理由
    而原處分不當或違法者，應以裁定將原處分經聲明異議部分
    撤銷，並自為裁定，道路交通案件處理辦法第19條、第20條
    訂有明文。基此，受處分人不服道路交通管理處罰條例第8
    條主管機關所為之處罰，須於接到裁決書後始得向法院聲明
    異議。未經裁決機關裁決，即非道路交通案件處理辦法所稱
    之交通案件，不得逕予聲明異議，否則即難認其異議合於法
    律上之程式，程序自不合法，應予駁回。
二、經查：
(一)本件異議人甲○○於民國97年6月27日提出之聲明異議狀請
    求事項係「請求確認臺北市政府警察局交通隊直屬第二分隊
    之員警賴憲達，於民國97年5月17日14時4分許所為之拖吊行
    政處分違法」等語，執以聲明異議之標的係已執行完畢之「
    拖吊處分」，並未經公路主管機關、警察機關或其聯合設置
    之裁決機關處罰，顯非前揭道路交通管理處罰條例所得聲明
    異議之「交通案件」甚明。又所謂「行政處分」，係指中央
    或地方機關就公法上具體事件所為之決定或其他公權力措施
    而對外直接發生法律效果之單方行政行為，此由訴願法第3
    條規定即知，而汽（機）車駕駛人停車時間、位置、方式、
    車種不依規定時，交通勤務警察、依法令執行交通稽查任務
    人員或交通助理人員，應責令汽車駕駛人將車移置適當處所
    ；如汽車駕駛人不予移置或不在車內時，得由該交通勤務警
    察、依法令執行交通稽查任務人員或交通助理人員為之，道
    路交通管理處罰條例第56條第1項第9款及第3項亦有明定，
    即拖吊汽（機）車之性質，為行政機關依法所為之行政處分
    ，要屬無疑，執勤警員為拖吊移置受處分人所有汽（機）車
    之公權力行使是否妥適，當應由受處分人循行政爭訟程序以
    為解決，況且交通法庭對於交通事件之行政機關裁決，僅有
    認為異議無理由而予駁回或認異議有理由，而撤銷原處分，
    並無確認違法之類型，即確認拖吊行政處分違法，並非交通
    法庭得以審理之範圍，無從藉由向交通法庭聲明異議確認其
    違法性，至為灼然。
(二)至於異議人於97年8月20日以陳報狀，補充敘明「先位請求
    事項：請求撤銷嘉監義裁字第裁76-A05WQS299號裁決書600
    元之罰鍰處分；備位請求事項：請求確認臺北市政府警察局
    交通隊直屬第二分隊之員警賴憲達，於民國97年5月17日14
    時4分許所為之拖吊行政處分違法」等語，觀之原處分機關
    於97年6月19日，以嘉監義裁字第裁76-AO5WQS299號裁決書
    ，就異議人於97年5月17日因「停車車種不依規定」之違規
    ，裁處罰鍰新臺幣600元，此有裁決書1份存卷足佐（見本院
    卷第3頁），而異議人之子蔡佳叡於97年7月25日本院調查時
    到庭陳稱：開單舉發即為已足，不應再拖吊，聲明異議係針
    對拖吊部分等語（見本院卷第12頁），已徵最初聲明異議係
    主張確認拖吊處分違法，並不及於撤銷上揭裁決，要亦無疑
    ，是異議人既已於97年6月23日合法收受送達上揭裁決書，
    此有嘉義市監理站送達證書1紙存卷為憑，其於97年8月20日
    始具狀聲明撤銷上開罰鍰處分，此有陳報狀上所揭本院收文
    戳章在卷為按（見本院卷第19頁），顯已逾前揭20日法定聲
    明異議期間，程序上亦不合法。又交通聲明異議事件準用刑
    事訴訟法，並無所謂先、備位請求之聲明類型，上開所謂之
    補充聲明亦非適法，併以敘明。
三、綜上所述，異議人最初所為聲明異議，非對「交通事件」為
    之，已不合程式，況主張對於前揭裁決書事實並不爭執，亦
    無從以補充聲明方式補正，本件異議難認合於法律上之程式
    ，其程序自不合法，應予駁回。
據上論斷，應依道路交通管理處罰條例第87條第2項、道路交通
案件處理辦法第18條前段，裁定如主文。
中    華    民    國    97    年     8    月    29    日
                  交通法庭法  官  林青怡
上列正本證明與原本無異。
如不服本裁定，應於裁定送達後5日內向本院提出抗告狀（應附
繕本）。
中    華    民    國    97    年     8    月    29    日
                          書記官  李佳惠


司法院資訊處製作；財團法人民間司法改革基金會備份。
